臺灣士林地方法院民事判決　九十年訴字第一二三一號
　　原　　　告　甲○○
　　被　　　告　乙○○
　　訴訟代理人　丙○○
　　被　　　告　丁○○
右當事人間請求損害賠償事件，本院判決如左：
    主    文
被告乙○○、丙○○、丁○○應連帶給付原告新台幣貳仟陸佰貳拾伍元及自九十年六
月十二日起至清償日止，按年息百分之五計算之利息。
原告其餘之訴駁回。
訴訟費用由被告乙○○、丙○○、丁○○連帶負擔二分之一；餘由原告負擔。
本判決第一項於原告以新台幣捌佰柒拾伍元供擔保後，得假執行。
原告其餘假執行之聲請駁回。
    事    實
甲、原告方面：
  一、聲明：
      （一）被告應連帶給付原告新台幣（下同）伍仟貳佰伍拾元及自最後起訴狀繕
            本送達翌日起至清償日止，按年息百分之五計算之利息。
      （二）訴訟費用由被告負擔。
      （三）願供擔保請准宣告假執行。
  二、陳述：
      （一）被告乙○○、丁○○係母子，同住於台北市○○區○○路四六巷四０號
            五樓，樓下住戶為訴外人林碗玉及原告甲○○姐妹，雙方因細故交惡已
　　　　　　久。詎被告乙○○、丁○○竟夥同被告丙○○，共同基於毀損之犯意聯
　　　　　　絡，先由丙○○於民國（下同）八十八年十月十六日上午七時二十七分
　　　　　　許，在台北市○○區○○路四六巷四０號四樓原告甲○○住處門前，將
　　　　　　身體躍起，以腳踢撞林碗玉、甲○○住處木門二次，致木門下半部損壞
　　　　　　裂開，木門上之雕花木板掉落，造成木門有破洞，失去木門隔絕防閑之
　　　　　　效；次由被告丁○○於八十八年十一月二十日，在原告甲○○上址住處
　　　　　　門前，先將四樓樓梯間之電燈關掉後，旋用腳與身體，踢撞原告住處木
　　　　　　門二次，造成木門上之木板掉落而有破洞，門上之叭喇鎖損壞，木門並
　　　　　　遭撞開，致木門隔絕防閑之效用受損；復於八十九年三月三十一日十四
　　　　　　時三十八分許，由乙○○持其所有之鐵鎚一支，在原告上開住處木門前
　　　　　　，猛力敲打該木門，致木門上之二片雕花木板被敲落而有破洞，失去木
　　　　　　門隔絕防閑之效用，全案經檢察官提起公訴，並經鈞院以九十年度易字
            第一○九號刑事判決，認被告等犯毀損罪在案。
      （二）按數人共同不法侵害他人之權利者，連帶負損害賠償責任﹔不法毀損他
            人之物者，被害人得請求賠償其物因毀損所減少之價額，民法第一百八
            十五條第一項前段、第一百九十六條定有明文。原告更換被毀損之木門
            ，花費五千二百五十元，此係被告等共同不法侵害所生之結果，對於原
            告自應負連帶賠償責任。
  三、證據：提出發票及証明書各一紙為証。
乙、被告方面
    一、聲明：駁回原告之訴。
    二、陳述：被告乙○○、丙○○否認有何毀損之行為，被告丁○○陳明已受無罪
              之判決，且該損壞的木門係舊品，原告換以新品，應予折舊。
丙、本院依職權調閱本院九十年易字第一○九號、台灣高等法院九十年上易字第三六
    三二號刑事卷証。
    理    由
一、原告起訴主張被告三人共同基於毀損之犯意聯絡，先後於八十八年十月十六日、
    十一月二十日、八十九年三月三十一日，分別由被告丙○○、丁○○、乙○○，
    分別以腳踢、以鐵鎚敲毀之方式，損壞原告住處之木門，為此依民法第一百八十
    五條第一項前段、第一百九十六條之規定，訴請被告三人連帶賠償其所支出更換
    木門之費用五千二百五十元，被告乙○○、丙○○否認有何毀損之行為，被告丁○○陳明已受無罪之判決，且該損壞的木門係舊品，原告換以新品，應予折舊等
    語，資為抗辯。
二、經查：
    （一）原告主張被告乙○○、丁○○竟夥同被告丙○○，共同基於毀損之犯意聯
          絡，由丙○○於民國八十八年十月十六日上午七時二十七分許，在台北市
          士林區○○路四六巷四０號四樓原告甲○○住處門前，將身體躍起，以腳
          踢撞林碗玉、甲○○住處木門二次，致木門下半部損壞裂開，木門上之雕
          花木板掉落，造成木門有破洞，失去木門隔絕防閑之效用部分：
　　　　　I、被告乙○○、丙○○否認有該行為，惟上開事實有原告於本院九十年
　　　　　　　易字第一○九號刑事案件（下稱本院刑事案件）中，所提出之監視錄
　　　　　　　影帶二捲可證；本院刑事庭當庭勘驗該錄影帶內容，其畫面顯示八十
　　　　　　　八年十月十六日上午七時二十七分許，被告丙○○由樓上走下來，旋
　　　　　　　將身體躍起，以腳踢撞告訴人住處木門二次（見該案件九十年六月二
　　　　　　　十一日訊問筆錄），且有監視錄影帶翻拍照片附該卷可憑，足認被告
　　　　　　　丙○○係以身體躍起用腳踢撞，而導致木門毀損甚明。
　　　　　II、本件爭端起始係原告曾遭被告乙○○檢舉竊電，且於夜間無故敲打天
　　　　　　　花板干擾其睡眠，另被告乙○○因敲掉圍牆，有部分掉落原告住家遮
　　　　　　　雨棚，雙方迭起爭執，致生嫌隙等情，業據原告及被告乙○○於本院
　　　　　　　刑事案件中分述明確，即核與非居住該址之被告丙○○毫無干係，本
　　　　　　　無故起爭端之必要。又參酌原告及被告丙○○在本院刑事案件中均一
　　　　　　　再指稱：渠等互不相識等語，益證原告不可能任意出言辱罵被告丙○○，而由被告丙○○，自意毀損，稽核被告丙○○與本案之牽繫，實
　　　　　　　存於其與被告乙○○之朋友關係，然其終非爭端之當事人，故自行毀
　　　　　　　損他人房門之舉，非但激發當事人間之衝突，亦自陷違法之不利狀態
　　　　　　　，焉可能妄自越俎代庖為之。綜此，被告丙○○顯係因好友乙○○之
　　　　　　　造意，宥於朋友情誼，始行前往毀損原告住處木門，以此洩憤，方屬
　　　　　　　合理。是被告乙○○係被告丙○○毀損原告住處本門之造意人，應可
　　　　　　　認定，依民法第一百八十五條第二項規定，被告乙○○應視為共同行
　　　　　　　為人。
          III、被告丙○○係被告乙○○好友，與被告丁○○並無直接關係，此外，
              亦查無任何積極或輔助證據足證被告丁○○曾事前參與同謀或造意，
              則原告主張被告丁○○就此行為為共同行為人，非可採信。
    （二）原告另主張被告乙○○、被告丙○○與乙○○之子即被告丁○○，共同於
          八十八年十一月二十日，續由丁○○在原告上址住處門前，先將四樓樓梯
          間之電燈關掉後，旋用腳與身體踢撞原告住處木門二次，造成木門上之木
          板掉落而有破洞，門上之叭喇鎖損壞，木門並遭撞開，致失去木門隔絕防
          閑之效用；復於八十九年三月三十一日十四時三十八分許，由乙○○持鐵
          鎚一支，敲打原告住處木門，致木門上之二片雕花木板被敲落而有破洞，
          失去木門隔絕防閑之效用，更達不堪使用之部分：
          I、被告丁○○以腳與身體踢撞、被告乙○○持鐵鎚敲打告訴人住處木門
              之舉動，已據訴外人林碗玉及原告於本院九十年易字第一○九號刑事
              案件中指訴甚詳，並有監視錄影帶二捲扣於該案可稽，且被告乙○○
              於檢察官偵查勘驗上開錄影帶時亦明白供承：「（是否妳去敲的？）
              是我敲的（見偵查卷，第一三八頁背面）」，是被告乙○○確曾持鐵
              鎚敲打告訴人住處木門，應可確定；另本院刑事庭當庭勘驗播放該二
              捲錄影帶，其畫面亦顯示八十九年三月三十一日十四時三十八分許，
　　　　　　　被告乙○○持鐵鎚敲打原告住處木門之情狀（見本院刑事卷九十年六
　　　　　　　月五日訊問筆錄），暨監視錄影帶翻拍照片附原卷可憑。另被告丁○○時常無故於原告住處門前徘徊流連，雖上開錄影帶內容就八十八年
　　　　　　　十一月二十日究係何人踢撞原告住處木門，因樓梯燈故遭關滅致畫面
　　　　　　　黑暗並不清楚，惟被告丁○○有將四、五樓樓梯間電燈關掉之習性，
　　　　　　　而當日確係丁○○先將樓梯燈關滅後，再用腳與身體踢撞木門，亦據
　　　　　　　訴外人林碗玉及原告指述明確，並提呈監視錄影翻拍照片附高等法院
　　　　　　　九十年上易字第三六三二號案件（見原告九十年十一月二十日刑事理
　　　　　　　由狀，證物照片編號第六０、六一、六二號）為佐，是被告丁○○以
　　　　　　　腳與身體踢撞原告住處木門之情狀，亦堪認定。
          II、被告丙○○非被告乙○○與原告間爭端之當事人，亦非居住於該址，
              亦查無其他證明被告丙○○確有參與其事之跡證下，自難認被告游祥
              校有此行為。
          III、被告乙○○及丁○○此部分之行為，雖經台灣高等法院以「‧‧‧因
              木門隔絕防閑之效用已不存在，並無再行減損之情形，自核與刑法第
              三百五十四條毀損罪之構成要件有間‧‧‧」，而不另為無罪或為無
              罪之諭知，但該喪失隔絕防閑效用之木門，仍為原告所有之物，被告
              丁○○、乙○○之上開行為，又造成木門上之木板掉落、木門上之二
              片雕花木板被敲落而有破洞，擴大原告原受有之損害，使該木門更達
              不堪使用之程度，應可認定。
三、按因故意或過失，不法侵害他人之權利者，負損害賠償責任；數人共同不法侵害
    他人之權利者，連帶負損害賠償責任，民法第一百八十四條第一項前段、第一百
    八十五條第一項分別定有明文。本件原告所有之木門係因被告乙○○、丙○○、
    丁○○之故意行為而受損害及擴大損害，已如前述，從而，原告依上開規定，請
    求被告乙○○、丙○○、丁○○連帶賠償其損害，洵屬適法。
四、次按不法毀損他不法毀損他人之物著，應向被害人賠償其物因毀損所減少之價額
    ；負損害賠償責任者，除法律另有規定或契約另有訂定外，應回復他方損害發生
    前之原狀；前項情形，債權人得請求支付回復原狀所必要之費用，以代回復原狀
    ，民法第一百九十六條、第二百十三條第一項、第三項分別定有明文；又物被毀
    損，依民法第一百九十六條規定請求被毀損之價額，其計算得以修復費為估定之
    標準，但以必要者為限（如修理材料以新品換舊品，應予折舊），最高法院七十
    七年五月十七日民事庭總會決議可資參照。如當事人已證明受有損害而不能證明
    其數額或證明顯有重大困難者，法院應審酌一切情況，依所得心證定其數額，民
    事訴訟法第二百二十二條第二項復定有明文。查原告主張其更換木門，支出五千
    二百五十元，固據提出發票及証明書一紙為証，惟原告自陳該木門「已購買二十
    年之久‧‧‧」（見九十一年二月二十七日言詞辯論筆錄第三頁），係屬中古物
    ，所換之木門卻屬新品，亦為原告所不否認，徵諸揭說明，折舊差額自應剔除，
    被告等抗辯新品換舊品，應予折舊，應可採信。再查固定資產耐用年數表中關於
    木造建築之耐用年限為十年，系爭木門已使用二十年之久，尚難依所得稅法第五
    十一條之規定予以計算折舊，應認本件之損害有不能証明其數額或證明顯有重大
    困難之情事，本院爰參酌系爭房屋之外觀、原告之損害、原告自願以九成、被告
    願意以五成計算折舊等，認本件折舊價額以五成計算，尚屬允當，折舊部分二千
    六百二十五元（5250×0.5＝2625），應予剔除。從而，原告請求被告等連帶賠
    償之數額在二千六百二十五元及自起訴狀繕本最後送達被告之翌日即九十年六月
    十二日起至清償日止之遲延利息，為有理由，逾此部分之請求，為無理由，應予
    駁回。
五、原告陳明願供擔保，聲請宣告假執行，經核其勝訴部份，核無不合，爰酌定相當
    之擔保金額宣告之；其餘假執行之聲請，因訴之駁回而失所附麗，不予准許。
六、據上論結，本件原告之訴為一部有理由，一部無理由，依民事訴訟法第七十九條
    但書、第八十五條第二項、第三百九十條第二項判決如主文。
中　　　華　　　民　　　國　　九十一　　年　　　三　　　月　　二十七　　日
                                        臺灣士林地方法院民事第二庭
~B法　　　官　陳雅玲
右為正本，係照原本作成。
如對本判決上訴須於判決送達後廿日內向本院提出上訴狀。
中　　　華　　　民　　　國　　九十一　　年　　　四　　　月　　  十一　　日
~B法院書記官　謝馥穗
